臺灣高等法院交通事件裁定　　　　　 100年度交抗字第1061號
抗　告　人
即受處分人　林聖閎
上列抗告人即受處分人因違反道路交通管理處罰條例案件，不服
臺灣士林地方法院所為中華民國100年7 月18日100年度交聲字第
507 號裁定（原處分案號：交通部公路總局臺北區監理所基隆監
理站民國100年6月10日基監字第裁42-Z00000000號），提起抗告
，本院裁定如下：
    主  文
抗告駁回。
    理  由
一、按「汽車行駛於高速公路、快速公路或設站管制之道路，不
    遵使用限制、禁止、行車管制及管理事項之管制規則而有下
    列行為者，處汽車駕駛人新臺幣（下同）3,000元以上6,000
    元以下罰鍰：一、行車速度超過規定之最高速限或低於規定
    之最低速限。」、「汽車駕駛人有下列各款所列條款之一者
    ，除依原條款處罰鍰外，並予記點：一、有第33條第1 項、
    第2項、第38 條第1項、第40條、第45條、第47條第1款至第
    3款、第48條、第49條或第60條第1項、第2項第1款、第2 款
    情形之一者，各記違規點數一點。」道路交通管理處罰條例
    第33條第1項第1款、第63條第1項第1款分別定有明文。再按
    「汽車駕駛人之行為有經以科學儀器取得證據資料證明其行
    為違規，當場不能或不宜攔截製單舉發者，得逕行舉發」；
    「前項第7 款之科學儀器應採固定式，並定期於網站公布其
    設置地點。但汽車駕駛人之行為屬行車速度超過規定之最高
    速限或低於規定之最低速限者，不在此限」、「對於前項第
    9 款之違規行為，採用固定或非固定式科學儀器取得證據資
    料證明者，於一般道路須至少於100 公尺，於高速公路、快
    速公路須至少於300 公尺前，明顯標示之」，道路交通管理
    處罰條例第7條之2第1項第7款、同條第2項第9款、同條第3
    項亦分別定有明文。
二、原裁定意旨略以：抗告人即受處分人林聖閎於民國100年4月
    25日凌晨2時40分許，駕駛車號1059-ES號自小客車行經國道
    一號北上14公里處，有「汽車行駛高速公路速度超過規定最
    高速限（20公里以上未滿40公里）」之違規情事，經警當場
    攔停掣單舉發。受處分人不服提出申訴，經原處分機關調查
    結果，仍認有上開違規情節，原處分機關乃依道路交通管理
    處罰條例第33條第1項第1款，裁處罰鍰3,500 元，並依同條
    例第63條第1項第1款記違規點數1 點。受處分人雖辯以：當
    天伊行車之時速約110 公里，且警車攔停伊時並未開啟警示
    燈，只有搖下車窗以指揮棒示意靠邊，並以警車向左前進，
    以車嚇阻，十分危險；且舉發地點前僅於國道一號北上17公
    里處設有前有測速照相之警示牌，但舉發地點為北上14公里
    處，相距達3 公里，該警示牌已失警示意義，應於照相地點
    前300到500公尺標示云云。然證人即舉發之內政部警政署國
    道公路警察局第一警察隊警員林震東於原審證稱：案發當天
    伊與同仁彭于真將警車停放在舉發地點執行測速勤務，伊坐
    在駕駛座，手持雷射測速器，看到受處分人的車輛從高架下
    來，伊測了該車2次，該車時速都超過130公里，接著伊就請
    彭于真打開警車的警示燈，伊自己則開啟閃雙黃燈，並用閃
    光指揮棒向左把受處分人的車輛攔下來，當時只有受處分人
    一部車，受處分人也承認，不過他當時有爭執所測到的時速
    不是他的，但伊可以確認當天測速器操作均正常等語（見原
    審卷第17頁正面及背面），核與證人彭于真所證：案發當天
    伊與林震東一同在舉發地點執勤，由林震東坐在警車駕駛座
    負責操作雷射槍，伊坐在副駕駛座，林震東跟伊說有一台車
    超速，叫伊開啟警示燈，伊就開啟警示燈，接著林震東就把
    受處分人的車攔下來，當時該車被測出的時速為131 公里，
    受處分人有承認當時只有他一部車等語（見原審卷第18頁背
    面、第19頁）相符，均明確證述其等舉發受處分人違規行為
    之經過。衡以受處分人速限高達131 公里，超越速限甚多，
    過失程度甚大，縱該取證程序有瑕疵仍不足以影響本案之認
    定。原審因認受處分人有汽車行駛高速公路速度超過規定最
    高速限（20公里以上未滿40公里）之違規行為，原處分機關
    依道路交通管理處罰條例第33條第1項第1款，裁處罰緩3,50
    0元，並依同條例第63條第1項第1款規定，記違規點數1點，
    核無不當，受處分人聲明異議為無理由，應予駁回等語。
三、抗告意旨略以：本件舉發地點前僅於國道一號北上17公里處
    設有前有測速照相之警示牌，但舉發地點為北上14公里處，
    相距達3公里，該警示牌已失警示意義，應於照相地點前3百
    公尺處設置標示，相較於96年7月7日TVBS新聞中，因設置標
    示處距離舉發地2.8 公里之遠而免罰之案例，本件警示牌之
    設置已達3 公里之遠，顯然於法有違，且因違法取證而無法
    作為本案裁罰之證據，為此提起抗告，請求撤銷原裁定云云
    。
四、經查：
（一）受處分人於上開時地，駕駛車號1059-ES 號自小客車行經
      國道一號北上14公里處，有「汽車行駛高速公路速度超過
      規定最高速限（20公里以上未滿40公里）」之違規行為，
      業據證人林震東、彭于真證述如前（見原審卷第17頁正面
      及背面、第18頁背面、第19頁），並有內政部警政署國道
      公路警察局公警局交字第Z00000000 號舉發違反道路交通
      管理事件通知單在卷可稽。受處分人亦供承受舉發當時只
      有其一部車（見原審卷第20頁），證人林震東、彭于真即
      無誤測可能，且證人當時使用經領有經濟部標準檢驗局核
      發雷射測速儀檢定合格證書之雷射測速器測得受處分人時
      速達131公里，有該合格證書及前揭違規單各1份附卷可憑
      （見原審卷第7、28頁 ），足見受處分人確有前揭違規事
      實。
（二）證人林震東、彭于真乃原處分機關舉發受處分人有前揭違
      規行為之警員，於原審到庭具結擔保其供述之真實性，且
      在負擔偽證罪處罰狀態下，證述受處分人確有汽車行駛高
      速公路速度超過規定最高速限之違規行為舉發之經過，並
      無具體事證足認證人等之證述有偏頗或不實之處。又證人
      林震東、彭于真與受處分人素不相識，亦無仇隙，自無甘
      冒偽證罪責而虛詞構陷之理。何況，證人乃係內政部警政
      署國道公路警察局第一警察隊警員，執行巡邏勤務，乃屬
      職務上行為，所為舉發乃其維護交通秩序安全職責所為，
      且本件舉發過程中，尚有警員彭于真在場共同執行勤務，
      當足確保舉發之真實性，並於相當程度防免警員個人主觀
      認知之恣意性及差異性。至抗告意旨指陳本件警示牌之設
      置已達3 公里之遠，顯然於法有違，且因違法取證而無法
      作為本案裁罰之證據云云。惟按對於行車速度超過規定之
      最高速限或低於規定之最低速限之違規行為，採用固定或
      非固定式科學儀器取得證據資料證明者，於一般道路須至
      少於100公尺，於高速公路、快速公路須至少於300公尺前
      ，明顯標示之，道路交通處罰條例第7條之2第3 項定有明
      文。其立法意旨係考量為免用路人在高速行駛中因欲免遭
      舉發而有臨時改變車速致生危險之情事，特規定之緩衝距
      離，是3 百公尺僅為下限，只需在本件合理期待範圍內之
      緩衝距離處設置，即已符合該條規定。證人林震東於原審
      時已證稱：本件在舉發地點前3 公里之北上14公里處設有
      前有測速照相之警示牌，但因當天伊接獲主管編排的勤務
      是平面巡邏，並非高架巡邏，而上開3 公里之間距都是在
      高架上，所以伊並沒有把舉發地點設在距離告示牌較近的
      位置，而是設在高架下來之後的北上17公里處，且因現場
      沒有其他匯入的匝道，不會發生中途匯入的車輛之前沒看
      到北上14公里處警示牌的情形，所以受處分人一定有看到
      速限告示牌，且該告示牌是警示作用，高速公路全線都應
      在速限內行駛等語（見原審卷第17頁正面及背面），證人
      彭于真於原審亦結證稱：當天伊與林震東所分配到的勤務
      是平面巡邏而非高架巡邏，現場北上17公里處設有前有測
      速照相的告示牌，從北上17公里處到舉發地點即北上14公
      里之間的3 公里都是高架路段等語（見原審卷第19頁），
      互核相符，並有現場地形照片附卷可稽（見原審卷第25頁
      ）。足徵證人所選擇之舉發地點係受限於勤務編排，不得
      設在距離告示牌較近之高架上，並非無端將測速地點設在
      北上14公里處；兼衡當地速限為110 公里，每秒可行駛30
      .5公尺，約98秒即可行駛3 公里之距離，亦非在目擊告示
      牌後尚行駛長達3、5分鐘後始抵達測速地點，應認仍未超
      越一般駕駛人合理可預期範圍，而對於受處分人之權利造
      成突襲。應認警方前揭舉發仍係權責機關依法所為，並無
      不合。抗告人空言執稱：本件警示牌之設置已達3 公里之
      遠，於法有違，有新聞案例報導交警違法取證舉發，無法
      作為本案裁罰之證據云云，難認有據。
五、綜上所述，受處分人有汽車行駛高速公路速度超過規定最高
    速限（20公里以上未滿40公里）之違規行為，洵足採認。原
    裁定以原處分機關依道路交通管理處罰條例第33條第1項第1
    款，裁處罰緩3,500元，並依同條例第63條第1項第1 款規定
    ，記違規點數1 點，即無違誤，因而駁回聲明異議，並無不
    合。抗告人仍執前詞，提起抗告，指摘原裁定不當，為無理
    由，應予駁回。
據上論結，依道路交通事件處理辦法第25條，刑事訴訟法第412
條，裁定如主文。
中    華    民    國    100    年    8    月    31    日
                  刑事第二十四庭審判長法  官  李錦樑
                                      法  官  朱瑞娟
                                      法  官  張惠立
以上正本證明與原本無異。
不得再抗告。
                                      書記官  陳珮茹
中    華    民    國    100    年    8    月    31    日